【裁判字號】    99,上易,467
【裁判日期】    990729
【裁判案由】    詐欺
【裁判全文】
臺灣高等法院高雄分院刑事判決         99年度上易字第467號
上  訴  人  臺灣高雄地方法院檢察署檢察官
被      告  丙○○
上列上訴人因被告詐欺案件，不服臺灣高雄地方法院99年度易字
第178 號中華民國99年3 月30日第一審判決（起訴案號：臺灣高
雄地方法院檢察署98年度偵字第31241 號；移送原審併辦案號：
臺灣臺南地方法院檢察署98年度偵字第16651 號、臺灣士林地方
法院檢察署98年度偵字第15697 號；移送本院併辦案號：臺灣高
雄地方法院檢察署99年度偵字第13375 號），提起上訴，本院判
決如下：
    主  文
原判決撤銷。
丙○○幫助犯詐欺取財罪，累犯，處有期徒刑肆月，如易科罰金
，以新臺幣壹仟元折算壹日。
    事  實
一、丙○○前於民國97年間因公共危險案件，經臺灣高雄地方法
    院以97年度審交簡字第3414號判決判處有期徒刑3 月確定，
    甫於98年5 月19日執行完畢。詎其明知社會上詐騙案件層出
    不窮，並預見將自己之銀行帳戶存摺、金融卡及密碼提供他
    人使用，恐遭利用為人頭帳戶，而作為詐欺集團匯入贓款後
    提領利用之可能，竟不違背其本意，而基於幫助他人實施詐
    欺取財之不確定故意，於98年7 月10日起至98年7 月23日間
    之某日，將其向高雄鼓岩郵局所申設帳號00000000000000號
    帳戶之存摺、印章、98年7 月10日核發之晶片金融卡、密碼
    等物，交由真實年籍姓名均不詳之人所組成之詐騙集團使用
    。嗣該詐騙集團成員取得丙○○上開高雄鼓岩郵局帳戶後，
    基於詐欺取財之犯意，而為下列詐欺取財犯行：
  (一)在雅虎奇摩拍賣網站佯登拍賣化妝品廣告，適甲○○上網見
    該廣告，乃不疑有他而陷於錯誤，而於98年7 月23日依指示
    匯款新臺幣（下同）10萬至丙○○上開帳戶內，旋經提領花
    用。嗣因甲○○匯款後發覺有異，始知受騙【臺灣高雄地方
    法院檢察署98年度偵字第31241 號】。
  (二)在雅虎奇摩拍賣網站佯登拍賣化妝品廣告，適陳素連上網見
    該廣告，乃不疑有他而陷於錯誤，於98年7 月24日依指示轉
    帳匯款445 元至丙○○上開帳戶內，旋經提領花用。嗣因陳
    素連匯款後發覺有異，始知受騙【臺灣士林地方法院檢察署
    98年度偵字第15697 號】。
  (三)在雅虎拍賣網站刊登以每張540 元之價格販賣「王品集團原
    燒套餐券」之訊息，供不特定人上網競標，適戊○○在臺南
    市住所上網見到該則拍賣訊息信以為真，上網競標並得標後
    ，於98年7 月24日（移送併辦意旨書誤載為98年5 月24日，
    業經公訴檢察官於99年1 月13日當庭更正）匯款3180元至丙○○上開帳戶內，惟未收穫所購得之餐卷，始知受騙【臺灣
    臺南地方法院檢察署98年度偵字第16651 號】。
  (四)在雅虎拍賣網站刊登以每張面額1000元之「王品禮券」，共
    12張之訊息，供不特定人上網競標，適乙○○在臺北縣新莊
    市○○路53號4 樓家中上網見到該則拍賣訊息，信以為真，
    上網競標並以7000元得標後，於98年7 月24日匯款7000元至
    丙○○上開帳戶內，惟未收穫所購得之禮卷，始知受騙【臺
    灣高雄地方法院檢察署99年度偵字第13375 號】。
二、案經甲○○訴由雲林縣警察局西螺分局報告臺灣雲林地方法
    院檢察署呈請臺灣高等法院檢察署檢察長核轉臺灣高雄地方
    法院檢察署檢察官偵查起訴；陳素連、戊○○、乙○○分別
    訴由臺北市政府警察局南港分局、臺南市政府警察局第一分
    局、台北縣政府警察局新莊分局報告臺灣士林、臺南、高雄
    地方法院檢察署檢察官移送原審法院及本院併辦審理。
    理  由
一、程序部分：
    按被告以外之人於審判外之言詞或書面陳述，除法律有規定
    者外，不得作為證據，刑事訴訟法第159 條第1 項定有明文
    。惟被告以外之人於審判外之陳述，雖不符同法第159 條之
    1 至第159 條之4 等傳聞例外之規定，而經當事人於審判程
    序同意作為證據，法院審酌該言詞陳述或書面陳述作成時之
    情況，認為適當者，亦得為證據；且當事人、代理人或辯護
    人於法院調查證據時，知有第159 條第1 項不得為證據之情
    形，而未於言詞辯論終結前聲明異議者，視為有前項之同意
    ，同法第159 條之5 規定明確。本判決所引用據以認定事實
    之各項證據之證據能力，業經當事人於本院行準備程序中同
    意作為證據，且當事人對於具有傳聞性質之證據，已於本院
    調查證據時知悉內容，而未於言詞辯論終結前聲明異議。本
    院審酌各該證據作成之客觀環境及條件，並無違法不當取證
    或顯不可信之情形，作為證據使用均屬適當，依刑事訴訟法
    第159 條之5 之規定，均得作為證據。
二、訊據被告丙○○固坦承申設上開高雄鼓岩郵局帳戶，惟矢口
    否認有何幫助詐欺之犯行，辯稱：我的證件係遭詐騙集團盜
    用，我並未將存摺帳戶交他人使用。我於存摺、身分證、護
    照、印章、密碼、提款卡不見時，就打104 電話給警察局，
    問到警察局的電話，警察帶我到中都街跟建國路的派出所報
    遺失，報完遺失後警察又帶我回來云云。
三、經查：
  (一)上開高雄鼓岩郵局帳戶為被告丙○○所申設，被害人甲○○
    、丁○○、戊○○、乙○○分別於上開時、地，遭犯罪集團
    成員以上述事由詐欺，致陷於錯誤，遂依對方指示匯款上揭
    金額至被告上開高雄鼓岩郵局帳戶，旋即遭人提領一空之事
    實，業據被害人甲○○、丁○○、戊○○、乙○○於警詢時
    證述甚詳，並有被告上開高雄鼓岩郵局帳戶開戶、交易往來
    明細、被害人匯款執據在卷可稽，堪認被告申設之上開高雄
    鼓岩郵局帳戶資料遭不詳之詐騙集團使用於詐欺取財入帳使
    用無疑。
  (二)被告雖以前揭情詞置辯，惟被告未曾向建國路上之派出所即
    高雄市政府警察局三民第一分局報遺失乙情，有高雄市政府
    警察局三民第一分局99年1 月22日高市警三一分偵字第0990
    001526號函暨隨函檢送之呈報單（A2卷第27至28頁）在卷可
    稽；又被告稱其存摺、身分證、護照、印章、密碼、提款卡
    隨同遺失，然被告於99年1 月13日開庭時所攜帶之國民身分
    證，係94年12月28日換發之國民身分證，與被告於95年10月
    13日申設本件高雄鼓岩郵局帳戶時所提供之國民身分證相同
    ，且被告98年間未曾申請補發國民身分證等情，有高雄市三
    民區第一戶政事務所99年2 月23日高市民一戶字第09900007
    18號函（A3卷第12頁）、原審法院勘驗筆錄（A2卷第21頁）
    ，及中華郵政股份有限公司高雄郵局99年3 月12日高營字第
    0992000510號函檢附之被告高雄鼓岩郵局帳戶立帳申請書及
    相關資料在卷可憑（A3卷第28至30頁），是被告辯稱其存摺
    、身分證、護照、印章、密碼、提款卡隨同遺失云云，顯與
    事實不符。
  (三)又被告前於偵查及本院行準備程序中雖自陳：我將該帳戶之
    印章、提款卡、存簿，都放在三民區家中客廳的櫃子上，遺
    失了，我怕忘記，所以將密碼123567寫在印章上云云（A1卷
    第5 頁），然衡諸一般人使用金融帳戶提款之習慣，為避免
    遺失存摺或提款卡時，帳戶內之存款遭人盜領，通常均將提
    款卡、存摺與密碼分別存放，而不至於將密碼記載於印章上
    同時存放，否則密碼之設定即失其意義，被告將存摺、密碼
    、提款卡、印章一併置放在家中客廳的櫃子上，已顯與常情
    不合；又其在發現上開物品遺失後，竟均未報案也未申請掛
    失止付，業如上述，其所辯亦與常理有悖。
  (四)另自詐騙集團之角度審酌，渠等既知利用他人之帳戶掩飾犯
    罪所得，應非愚昧之人，當知社會上一般正常之人如帳戶存
    摺、提款卡印鑑遭竊或遺失，為防止拾得或竊得之人盜領其
    存款或做為不法使用而徒增訟累，必於發現後立即報警或向
    金融機構辦理掛失止付，在此情形下，如仍以該帳戶作為犯
    罪工具，則在渠等向他人詐騙，並誘使被害人將款項匯入該
    帳戶後，極有可能因帳戶所有人掛失止付而無法提領，則渠
    等大費周章從事於犯罪之行為，甘冒犯罪後遭追訴、處罰之
    風險，卻只能平白無故替原帳戶所有人匯入金錢，而無法得
    償犯罪之目的，是以犯罪集團若非確定該帳戶所有人不會報
    警或掛失止付，以確定能自由使用該帳戶提款、轉帳，當不
    至於以該帳戶從事犯罪，又自卷附被告所有上開高雄鼓岩郵
    局帳戶之客戶歷史交易清單觀之（A3卷第29頁），被告於98
    年7 月10申請核發晶片卡時帳戶存款餘額僅有2 元，於同年
    7 月15、22日有現金存入，並於同日隨即跨行提出，應是用
    以測試被告之上開帳戶是否有遭凍結停用情形；嗣測試無礙
    後，旋於同年7 月23、24日對甲○○、丁○○、戊○○、乙○○實施詐騙，致渠等遭騙分別轉帳匯款至該帳戶內，且均
    在同日內旋即被提領一空，足見該詐欺集團於向被害人詐欺
    時，應確有把握該帳戶不會被帳戶所有人掛失止付。是而，
    被告確係於98年7 月10日申請核發晶片金融卡後至同年月23
    日被害人甲○○遭詐騙前，在不詳地點將上開帳戶存摺、金
    融卡及提款密碼提供予不詳詐欺集團成員使用，應可認定。
  (五)綜上所述，本件事證明確，被告所辯，顯係卸責之詞，不足
    採信，犯行堪以認定。
四、按刑法第339 條第1 項之詐欺取財罪，係以施用詐術使人陷
    於錯誤而交付財物為犯罪構成要件，上開詐騙集團利用被告
    提供之帳戶，作為指示被害人匯款進入而據以提領詐騙款項
    遂行詐欺犯行之工具，被告提供帳戶要非詐欺取財罪之構成
    要件行為，且被告僅將帳戶交與他人後即未再過問，亦無為
    自己犯罪之意思，其行為僅係對於該犯罪之實行有所助益之
    協助行為，故核被告所為，係犯刑法第30條第1 項、第339
    條第1 項幫助詐欺取財罪。被告以一行為侵害戊○○、甲○○、丁○○、乙○○之財產法益，為同種想像競合犯，應從
    一情節較重被害人為甲○○之幫助詐欺罪處斷。移送原審併
    辦（臺灣臺南地方法院檢察署98年度偵字第16651 號、臺灣
    士林地方法院檢察署98年度偵字第15697 號）及移送本院併
    辦部分（臺灣高雄地方法院檢察署99年度偵字第13375 號）
    ，經核與起訴部分為具有想像競合之裁判上一罪之關係，為
    起訴效力所及，本院自得併予審理。又被告有如犯罪事實欄
    所述之前案科刑及執行記錄，有臺灣高等法院被告前案紀錄
    表在卷可按，其受有期徒刑執行完畢後，5 年內故意再犯
    本件最重本刑有期徒刑以上之罪，為累犯，應依法加重其刑
    。被告係幫助犯，依刑法第30條第2 項規定，按正犯之刑減
    輕之，並就其刑度先加後減之。
五、原審據以論罪科刑，固非無見。惟被告幫助詐騙乙○○部分
    ，即臺灣高雄地方法院檢察署99年度偵字第13375 號移送本
    院併辦部分，原審未及審酌，尚有未當。檢察官上訴意旨，
    執此指摘原判決不當，為有理由，自應由本院將原判決撤銷
    改判。爰審酌被告提供帳戶供實行詐欺犯罪者行騙財物，除
    造成被害人因而受有損失外，並致使國家追訴犯罪困難，容
    易鼓勵犯罪，行為實有可議，且其犯後矢口否認犯行，飾詞
    矯飾，並無悔意，及被害人所受詐騙金額非微等一切情狀，
    量處如主文第2 項所示之刑，並諭知易科罰金之折算標準。
據上論結，應依刑事訴訟法第369 條第1 項前段、第364 條、第
299 條第1 項前段，刑法30條、第339 條第1 項、第55條、第47
條第1 項、第41條第1 項前段，刑法施行法第1 條之1 ，判決如
主文。
本案經檢察官姜麗儒到庭執行職務。
中    華    民    國    99    年    7     月    29    日
                刑事第五庭    審判長法  官  曾永宗
                                    法  官  鍾宗霖
                                    法  官  任森銓
以上正本證明與原本無異。
不得上訴。
中    華    民    國    99    年    7     月    29    日
                                    書記官  呂素珍
附錄本件判決論罪科刑法條：
刑法第339條第1項
意圖為自己或第三人不法之所有，以詐術使人將本人或第三人之
物交付者，處 5 年以下有期徒刑、拘役或科或併科 1 千元以下
罰金。
刑法第30條
幫助他人實行犯罪行為者，為幫助犯。雖他人不知幫助之情者，
亦同。
幫助犯之處罰，得按正犯之刑減輕之。

司法院資訊處製作；財團法人民間司法改革基金會備份。
